臺灣高等法院刑事判決　　　　　　　　　94年度軍上字第58號
上　訴　人
即　被　告　甲○○
上列上訴人因違反職役職責案件，不服國防部高等軍事法院中華
民國94年6月9日，94年度法仁判字第097 號第二審判決（起訴案
號：國防部北部地方軍事法院檢察署94年度祖訴字第1 號），提
起上訴，本院判決如下：
    主  文
上訴駁回。
    理  由
一、按被告不服高等軍事法院宣告有期徒刑之上訴判決者，得以
    判決違背法令為理由，向高等法院提起上訴，軍事審判法第
    181條第5項定有明文。是不服高等軍事法院有期徒刑判決而
    向高等法院提出上訴者，非以原判決違背法令為理由者不得
    為之，此為其上訴之法定要件。若上訴理由並未依據卷內訴
    訟資料，具體指摘原判決不適用何種法則或如何適用不當，
    或所指摘原判決違法情事，顯與法律規定得為第三審上訴理
    由之違法情形，不相適合者，其上訴自屬違背法律上之程式
    。
二、本件原判決認定上訴人即被告甲○○係陸軍步兵第一九五旅
    步二營營部連二兵（民國93年4 月19日入伍，義務役），緣
    於93年10月5日8時許，自馬祖駐地休假返臺，應於同年月18
    日19時前返回基隆四六運指部報到收假，詎屆期竟以不想離
    開家人，且於單位屢遭資深弟兄言語揶揄為由，意圖長期脫
    免職役，逾假潛逃而離去職役在外，匿居苗栗縣一帶，經其
    父母尋獲並通知服役單位，由該管單位安排下士賴世杰至竹
    南火車站，帶同被告搭乘同年月21日14時56分之自強號列車
    返回基隆四六運指部報到。惟被告並無返營意願，於該次列
    車停靠新竹站時，竟趁隙下車欲脫離賴世杰之掌握，然為賴
    世杰發覺而拉返車內。嗣火車行經桃園站附近，被告復以跳
    車為由，要求離開，賴世杰恐其發生意外而緊抓被告，並於
    火車行抵臺北站後，陪同被告在臺北火車站憲兵隊內待其心
    情平復後，再偕同搭乘計程車前往基隆四六運指部報到，由
    被告所屬旅步二營步二連連長柯信雄上尉帶返媽祖。惟被告
    仍無返營意願，上船後於同日21時許，自行下船欲脫離柯信
    雄掌握，適柯信雄發覺制止，而至臨開船前被告仍堅拒上船
    ，經聯繫該管第一九五旅旅長王興尉將軍後，為免發生意外
    ，遂同意被告請假至翌日20時。被告翌日20時許，雖於父母
    陪同下至臺北市○○街之臺辦處報到收假，等待交通船返回
    馬祖駐地，惟仍無返營意願，復承前長期脫免職役之概括犯
    意，於同年月24日1 時20分許，以到室外抽煙為由，自臺辦
    處翻牆逃離，惟因不慎失足跌落地面昏倒，經臺辦處人員陳
    毅哲下士發覺送醫，治療後並無大礙，始於同日15時許經該
    管連連長劉繼仁上尉帶返媽祖駐地。審據被告對於上開時、
    地逾假離役潛逃之事實坦承不諱，核與證人王興尉將軍、柯
    信雄上尉、賴世杰下士、陳毅哲下士、被告輔導長郭議罄中
    尉，分別於偵查、原審中到庭證述明確，復有陸軍步兵第一
    九五旅步二營93年11月11日（93）精義字第0930003169號函
    附離營通報、休假紀錄卡及兵籍資料影本附卷可佐，堪認被
    告確有長期脫離職役之意圖而離去職役之事實明確，因認一
    審軍事法院以被告先後觸犯陸海空軍刑法第39條第1 項前段
    意圖長期脫免職役而離去職役之罪，及同法第39條第1 項後
    段、第3項意圖長期脫免職役而離去職役未遂罪，2次犯行時
    間緊接、方法相同，觸犯構成要件相同之罪名，顯係機於概
    括犯意為之，而依刑法第56條連續犯之規定，論以連續意圖
    長期脫免職役而離去職役罪，並審酌被告年輕識淺，致羅刑
    章、犯後態度良好、坦承犯行等一切情狀，量處有期徒刑 1
    年2 月，認事用法核無違誤，駁回軍事檢察官之第二審上訴
    。
三、被告上訴意旨，以其並非有意長期脫免職役，係因在部隊常
    受弟兄言語傷害，心身惶恐之下才離開部隊，且僅有一次脫
    免職役職責紀錄，量刑1年2月，顯屬過重，況被告在押期間
    ，已反省知錯，盼能給予自新機會云云。惟原判決既已敘明
    其認定犯罪事實及科處被告刑罰所憑證據及認定理由，而其
    所為之事實認定，業俱有卷內證據資料足憑；且量刑輕重，
    本屬事實審法院之裁量權，本件科處之刑度，亦無明顯之過
    重情形，從形式上觀察，並無違背法令之情形存在。被告上
    訴意旨，亦未具體指摘原判決認事、採證及所為論斷，有何
    違背法令之處，應非適法之第三審上訴理由。揆諸前揭說明
    ，自應認其上訴為違背法律上之程式，應予駁回。
四、據上論斷，應依軍事審判法第206條第1項、刑事訴訟法第39
    5條前段，判決如主文。
中　　華　　民　　國　　94　　年　　7 　　月　　22　　日
　　　　　　　　　刑事第十九庭審判長法　官  葉騰瑞
　　　　　　　　　　　　　　　      法　官  劉壽嵩
　　　　　　　 　 　　　　　　　　　法　官  莊明彰
以上正本證明與原本無異。
不得上訴。
                                    書記官  陳秋雄
中　　華　　民　　國　　94　　年　　7 　　月　　22　　日
